臺灣基隆地方法院民事判決　　　　　　　 93年度訴字第527號
原　　　告　丙○○
原　　　告　乙○○
被　　　告　甲○○
上列當事人間損害賠償事件，本院於93年12月28日言詞辯論終結
，判決如下：
    主  文
被告應分別給付原告丙○○新台幣壹佰萬肆仟零陸拾壹元、原告
乙○○新台幣參拾萬元，及均自民國九十三年九月三十日起至清
償日止，按年息百分之五計算之利息。
原告其餘之訴駁回。
訴訟費用由被告負擔。
本判決第一項於分別由原告丙○○以新台幣壹拾萬元、原告乙○
○以新台幣參萬元供擔保後得為假執行，但於假執行程序實施前
，被告得分別以新台幣壹佰萬肆仟零陸拾壹元為原告丙○○供擔
保、以新台幣參拾萬元為原告乙○○供擔保後得免為假執行。
原告其餘假執行之聲請駁回。
    事實及理由
壹、原告方面：
一、聲明：
  (一)被告等應給付原告丙○○新台幣二百六十四萬七千貳百九十
    六元、給付原告乙○○新台幣一百三十萬元及均自起訴狀繕
    本送達翌日起至清償日止，按年息百分之五計算之利息。
  (二)原告願供擔保請准宣告假執行。
  (三)訴訟費用由被告負擔。
二、陳述：
  (一)被害人高文玲 (民國五十八年三月六日生)為 原告丙○○之
    長女、原告乙○○之母。被告於民國九十三年五月三十日晚
    間十一時十五分許，駕駛7183- ＤＬ自用小客車，沿基隆市
    七堵區○○路，自基隆往七堵方向行駛，行經基隆市○○路
    永力混凝土場前道路，被告為超越前方拖板車而行駛於分向
    限制線之雙黃線上，未注意車前狀況，依當時情形，並無不
    能注意之情事，竟疏未注意而撞及在對向車道、由被害人駕
    駛之ＬＯＹ-350重型機車，致被害人因頭骨破裂、顱內出血
    而送醫不冶死亡。
  (二)按因故意或過失，不法侵害他人之權利者，負損害賠償責任
    。不法侵害他人致死者，對於支出醫療費及增加生活上需要
    之費用或殯葬費之人，亦應負損害賠償責任。被害人對於第
    三人負有法定扶養義務者，加害人對於該第三人亦應負損害
    賠償責任。不法侵害他人致死者，被害人之父、母、子女及
    配偶，雖非財產之損害，亦得請求賠償相當之金額。民法第
    一百八十四條第一項，第一百九十二條、第一百九十三條第
    一項、第二項，第一百九十四條定有明文。
  (三)原告二人所請求之損害賠償金額及計算之方式：
    (1)喪葬費：新台幣四十一萬九千一百元，係由原告丙○○所
      支出。
    (2)法定扶養費用：原告丙○○係民國二十九年九月十九日生
      ，於被害人死亡時，年六十四歲，共有子女三人，尚有平
      均餘命十五‧八一年，以所得稅扶養親屬寬減額每人每年
      七萬四千元計算，被告應賠償八十四萬四千二百六十九元
      之扶養費。
    (3)精神賠償：原告丙○○與乙○○分別為被害人之父及女兒
      ，原告丙○○老年喪女，乙○○因而喪母，原告精神之痛
      苦非筆墨所能形容，爰各請求慰慰撫金一百三十萬元，以
      資慰藉。
三、證據：提出
    一年度男女平均餘命表、基隆市○○○道路交通事故當事人
    登記表聯單一件、診斷證明書一件、台灣基隆地方法院檢察
    署相驗屍體證明書一件、醫療費用收據一件為證。
貳、被告方面：被告經合法通知，未到庭或提出書狀為陳述或抗
    辯，亦未提出任何證據。
參、本院依職權調閱本院九十三年交訴第二八號刑事卷宗。
肆、程序方面：
    本件被告，未於言詞辯論期日到場，核無民事訴訟法第三百
    八十六條各款所列情形，爰依原告之聲請，由其一造辯論而
    為判決。
伍、理由要領：
一、原告起訴主張：原告分別為被害人之父親及子女，有原告之
    對向車道，違反道路交通安全規則第九十條、第九十七條第
    二款及道路交通標誌標線號設置規則第一百六十五條第一項
    之規定，致發生前述車禍，造成被害人死亡，依當時情形並
    主、客觀上並無不能注意之情事，被告竟疏未注意，其對前
    述車禍為有過失等情，有交通事故調查報告表 (一)、 (二)
    、道路交通事故現場圖、現場相片十一幀、勘驗筆錄、相驗
    屍體證明書等附於刑事卷宗可證，並經被告於刑事案件中供
    認不諱，故被告對被害人之死亡為有過失，且其過失與被害
    人之死亡有因果關係，原告之主張可信為真實，從而原告依
    侵權行為之法律關係請求被告負損害賠償責任，於法有據。
二、原告得請求損害賠償之金額：
(一)法定扶養費之合理金額：
    按扶養之程度，應按受扶養權利者之需要，與負扶養義務者
    之經濟能力及身分而定之。民法第一千一百十九條定有明文
    。是法院審酌加害人應負擔之扶養費金額時應斟酌：「受扶
    養權利者之需要」、「負扶養義務者之經濟能力及身分」等
    事實。經查：
(1)原告主張所得稅之親屬扶養寬減額每人每年七萬四千元為扶
   養費請求之標準。原告丙○○係民國二十九年九月十九日生
   ，於車禍發生時之年齡為未滿六十四歲，尚有平均餘命十五
   ‧八一年。
(2)死者對原告丙○○所應負擔之扶養義務範圍：
   丙○○共有子女三人 (含被害人)， 被害人應負三分之一扶
   養義務。
(3)又一次支付扶養費應依霍夫曼式扣除中間利息。
   法定扶養費用共計：二十八萬一千九百六十一元 (元以下四
   捨五入)。 （74000 ÷3 ×11.00000000 ＝281961）。
(二)醫療費用部分：三千元，由原告丙○○所支出，有醫療費收
    據一件可證，此項被害人死亡前所支出之費用，由被害人之
    之繼承人所繼承，原告因此請求被告給付為有理由，應予准
    許。
(三)殯葬費部分：共有丙○○支出四十一萬九千一百元，有殯葬
    費用明細表為證，經核與被害人之身分相當，且屬必要之殯
    葬費用，應予准許。
(四)精神慰撫金之合理金額：
    經審酌被害人為原告丙○○之長女、為原告乙○○之母親，
    原告丙○○老年喪子，無法享受天倫之樂，精神遭受相當痛
    苦，原告乙○○甫成年即喪母精神上亦受有相當之痛苦，而
    被告從事賣菜工作，國小畢業，離婚，須獨立扶養三名子女
    ，有刑事卷內之被告
    名原告各請求被告賠償一百萬元之精神慰金為適當。
三、又原告已領取強制汽車責任保險金一百四十萬元，依強制汽
    車責任保險法第三十條之規定，應視為損害賠償金額之一部
    分，故應予扣除。
四、綜上所述，原告丙○○可得請求之賠償為一百七十萬四千零
    六十一元，扣除強制汽車責任保險金之半數後 (七十萬元)
    可得請求之金額為於一百萬四千零六十一元、原告乙○○請
    求之金額一百萬元扣除七十萬元之之強汽車責任保險金後，
    可請求之金額為三十萬元，原告在此金額之範圍內及自起訴
    狀繕本送達 (九十三年九月二十九日)之 翌日起至清償日止
    之法定遲延利息之請求，為有理由，應予准許，原告逾此部
    分之請求為無理由，不應准許，應予駁回。
五、本件事證已臻明確，兩造其餘主張陳述及所提出之證據，均
    毋庸再予審酌，附此敘明。
六、假執行之宣告：
    原告陳明願供擔保，聲請宣告假執行，於原告勝訴部份，經
    核無不合，爰酌定相當之擔保金額准許之。至原告敗訴部份
    ，其餘假執行之聲請，因訴之駁回而失所依據，不予准許。
    本院並依民事訴訟法第三百九十二條第二項之規定得於強制
    執行程序終結前供擔保免為假執行。
七、結論：本件原告之訴為一部有理由，一部無理由，依民事訴
    訟法第七十九條但書、第三百九十條第二項、第三百九十二
    條第二項之規定，判決如主文。
中　　華　　民　　國　　94　　年　　1 　　月　　11　　日
　　              民事庭法　官　蔡聰明
以上正本係照原本作成。
對於本件判決如有不服，應於收受送達後二十日內向本院提出上
訴書狀，敘述上訴之理由，上訴於臺灣高等法院，並按他造當事
人之人數附具繕本。
中　　華　　民　　國　　94　　年　　1 　　月　　11　　日
                        書記官　王佩珠
